【裁判字號】    99,交聲,3201
【裁判日期】    991125
【裁判案由】    交管條例聲異
【裁判全文】
臺灣板橋地方法院交通事件裁定        99年度交聲字第3201號
原處分機關  交通部公路總局臺北區監理所板橋監理站
異  議  人
即受處分人  鄭旭成
上列異議人即受處分人因違反道路交通管理處罰條例案件，不服
原處分機關於中華民國99年10月4 日所為之裁決處分（裁決書案
號：板監裁字第裁41-C00000000號），聲明異議，本院裁定如下
：
    主  文
原處分關於罰鍰新臺幣肆萬伍仟元部分撤銷。
    理  由
一、原處分意旨略以：異議人即受處分人鄭旭成於民國99年8 月
    27日晚間10時35分許，駕駛車牌號碼BGE-019 號重型機車，
    在臺北縣板橋市○○路與富山街口為警攔停，經測試檢定其
    吐氣酒精濃度達每公升0.63毫克，超過規定標準，經臺北縣
    政府警察局海山分局警備隊警員掣單舉發；爰依道路交通管
    理處罰條例第35條第1 項第1 款規定，裁處罰鍰新臺幣（下
    同）45000 元，吊扣駕駛執照12個月，並應依同條例第24條
    第1 項第2 款規定，接受道路交通安全講習。
二、聲明異議意旨略以：異議人酒後駕車，業經檢察官為緩起訴
    處分，命向國庫支付30000 元，原處分機關復為罰鍰45000
    元之處分，違反一事不二罰之原則，爰依法聲明異議，請求
    撤銷原處分機關關於罰鍰部分所為之處分。
三、按汽車駕駛人飲用酒類或其他類似物後其吐氣所含酒精濃度
    超過每公升0.25毫克或血液中酒精濃度超過百分之0.05以上
    者，不得駕車。又汽車駕駛人，駕駛汽車經測試檢定，酒精
    濃度超過規定標準者，處新臺幣15000 元以上60000 元以下
    罰鍰，並當場移置保管該汽車及吊扣其駕駛執照1 年，另應
    接受道路交通安全講習，道路交通安全規則第114 條第2 款
    、道路交通管理處罰條例第35條第1 項第1 款、第24條第1
    項第2 款分別定有明文。經查：
  (一)異議人於99年8 月27日晚間10時35分許，駕駛車牌號碼BGE-
    019 號重型機車，在臺北縣板橋市○○路與富山街口為警攔
    停，經測試檢定其吐氣酒精濃度達每公升0.63毫克，超過規
    定標準，經臺北縣政府警察局海山分局警備隊警員掣單舉發
    之事實，有臺北縣政府警察局北縣警交大字第C00000000 號
    舉發違反道路交通管理事件通知單1 件附卷可資佐證，且為
    異議人所不爭執，此情足堪認定。
  (二)惟按一行為同時觸犯刑事法律及違反行政法上義務規定者，
    依刑事法律處罰之；但其行為應處以其他種類行政罰或得沒
    入之物而未經法院宣告沒收者，亦得裁處之。前項行為如經
    不起訴處分或為無罪、免訴、不受理、不付審理之裁判確定
    者，得依違反行政法上義務規定裁處之，行政罰法第26條規
    定甚明。考其立法理由，係以刑罰與行政罰處罰行為人違法
    行為之目的相同，若依刑事法律處罰，已足資警惕行為人，
    即無一事二罰再處行政罰之必要。而檢察官依刑事訴訟法第
    253 條之2 規定命被告為金錢給付、勞務給付及處遇措施，
    此項金錢給付、勞務提供雖非刑罰性質，然已涉及被告之人
    身自由及財產拘束，其性質亦屬對被告之制裁，影響個人財
    產、自由、尊嚴等，實質上應屬行政罰法第26條第1 項所指
    依刑事法律之處罰，倘行政機關再為與刑罰相類之罰鍰處分
    ，無異一事二罰。本件異議人酒後駕車，涉犯刑法第185 條
    之3 違背安全駕駛致公共危險罪，經臺灣板橋地方法院檢察
    署檢察官於99年9 月7 日以99年度速偵字第5646號為緩起訴
    處分，命異議人向國庫支付30000 元，其緩起訴處分期間1
    年，至100 年10月4 日期滿，有前開緩起訴處分書、臺灣高
    等法院被告前案紀錄表各1 件在卷足稽，此間前開緩起訴處
    分仍有遭撤銷，由檢察機關另為刑事訴追之可能。原處分機
    關在上開緩起訴處分實質確定前，逕行裁處罰鍰45000 元，
    即有未合。異議人就此部分聲明異議，為有理由，應由本院
    將原處分機關關於罰鍰45000 元部分所為之處分撤銷，用期
    適法。
據上論斷，應依道路交通管理處罰條例第87條第2 項，道路交通
事件處理辦法第19條，裁定如主文。
中    華    民    國    99    年    11    月    25    日
                  交通法庭  法  官  廖怡貞
以上正本證明與原本無異
如不服本裁定應於送達後5 日內向本院提出抗告狀
                            書記官  林惠齡
中    華    民    國    99    年    11    月    26    日

司法院資訊處製作；財團法人民間司法改革基金會備份。
